臺灣高等法院臺中分院刑事裁定　　　　　100年度抗字第486號
抗　告　人
即　受刑人　陳柏璇
上列抗告人因聲請人聲請撤銷緩刑案件，不服臺灣南投地方法院
中華民國100年5月11日（100年度審撤緩字第16號）提起抗告，
本院裁定如下：
    主  文
抗告駁回。
    理  由
一、本件抗告意旨略以：抗告人即受刑人陳柏璇（下稱抗告人）
    有憂鬱症，於精神科就診及服用藥物有5年多，在服用精神
    科藥物下，有時會出現對某些行為完全沒有記憶之現象。犯
    下第2案係在發病期間，會再犯下第3案，是精神不健全，後
    來經過心理治療後，慢慢走出來，後來找到工作，努力向上
    ，一改前悔，要努力賺錢彌補所犯下的過錯，不知道在緩刑
    之前犯下同樣的過錯會撤銷緩刑，所犯之第2案、第3案均在
    第一案判刑之前。現在接到撤銷緩刑之裁定，不知所措，又
    開始發病、自我否定，輕生念頭不斷浮現腦海，是否能有機
    會挽救無知之過錯，且發誓永不再犯等語。
二、按受緩刑之宣告而有於緩刑前因故意犯他罪，而在緩刑期內
    受6月以下有期徒刑、拘役或罰金之宣告確定之情形，足認
    原宣告之緩刑難收其預期效果，而有執行刑罰之必要者，得
    撤銷其宣告，刑法第75條之1第1項第1款定有明文。考其立
    法意旨，乃關於緩刑之撤銷，修正前刑法第75條第1項固已
    設有2款應撤銷之原因；至於得撤銷緩刑之原因，則僅於保
    安處分章內第93條第3項與撤銷假釋合併加以規定，體例上
    不相連貫，實用上亦欠彈性，爰參酌德國及奧地利現行立法
    例增訂得撤銷緩刑之原因，其中現行關於緩刑前或緩刑期間
    故意犯他罪，而在緩刑期內受得易科罰金之有期徒刑之宣告
    者，列為應撤銷緩刑之事由，因認過於嚴苛，而排除第75條
    應撤銷緩刑之事由，移列至得撤銷緩刑事由，俾使「法官依
    被告再犯情節，而裁量是否撤銷先前緩刑之宣告」；其次，
    如有前開事由，但判決宣告得易科罰金之有期徒刑、拘役、
    罰金時，可見行為人仍未見悔悟，有列為得撤銷緩刑之事由
    ，以資彈性適用，爰於第1項第1款、第2款增訂之。且本條
    採用裁量撤銷主義，賦予法院撤銷與否之權限，特於第1項
    規定實質要件為「足認原宣告之緩刑難收其預期效果，而有
    執行刑罰之必要」，供作審認之標準。亦即於上揭「得」撤
    銷緩刑之情形，法官應依職權本於合目的性之裁量，妥適審
    酌被告所犯前後數罪間，關於法益侵害之性質、再犯之原因
    、違反法規範之情節是否重大、被告主觀犯意所顯現之惡性
    及其反社會性等情，是否已使前案原為促使惡性輕微之被告
    或偶發犯、初犯改過自新而宣告之緩刑，已難收其預期之效
    果，而確有執行刑罰之必要，此與刑法第75條第1項所定2款
    要件有一具備，即毋庸再行審酌其他情狀，應逕予撤銷緩刑
    之情形不同，先予敘明。
三、經查：
  (一)本件抗告人因偽造文書等案件，經臺灣南投地方法院於民國
    99年11月2日以98年度訴字第271號判決分別判處有期徒刑4
    月（共4罪）、3月（共7罪）、2月（共13罪），定應執行有
    期徒刑2年，緩刑3年，並於99年11月29日確定在案；惟抗告
    人復於緩刑前之99年3月14日、同年5月31日故意再犯偽造文
    書等案件，經同院於100年3月11日以99年度審投刑簡字第50
    1號判決分別判處有期徒刑3月、3月，應執行有期徒刑5月，
    並於100年4月8日確定在案等情，有上開刑事判決書及臺灣
    高等法院被告前案紀錄表附卷可稽。亦即抗告人係於前案緩
    刑期「前」故意犯他罪，而在前案緩刑期「內」受6月以下
    有期徒刑之宣告確定。
  (二)抗告人所犯之前案係於98年1月26日至同年4月5日間，利用
    其擔任電信公司門市人員之機會，取得客戶之信用卡資料後
    ，於網路上盜刷信用卡購物消費，共計有24次，案經臺灣南
    投地方法院檢察署檢察官提起公訴，已繫屬於臺灣南投地方
    法院審理中，竟在另家電信公司擔任門市人員時，又以相同
    犯罪之手法為同類之行使偽造私文書犯行，且計有2次，顯
    見抗告人並未因前案已經起訴審理，而心生警愓，真心悔誤
    ，於更換另家公司任職時，仍繼續為相同犯行，其一再故意
    侵犯他人財產法益，顯見其對他人財產權欠缺尊重之態度，
    其法治觀念薄弱，自身反省能力不足，顯非初犯或偶發犯，
    亦難認惡性輕微，又其所犯非但破壞網路交易之信賴關係，
    損及發卡銀行及真正持卡人之權益，更影響信用卡制度之金
    融交易秩序，違反法規範之情節確屬重大。是依其前後2案
    件關於法益之侵害、再犯之原因、違反法規範情節之重大程
    度、受刑人主觀犯意所顯現之惡性及其反社會性等情，已足
    動搖前案未及審酌後案情節而為宣告緩刑之理由，前揭緩刑
    宣告顯難收預期之抑制再犯、矯治教化功效，而確有執行刑
    罰之必要，從而本件應認與刑法第75條之1第1項第1款之規
    定相符，應撤銷抗告人緩刑之宣告。至抗告意旨雖稱抗告人
    服用精神科藥物，有時會對某些行為完全沒有記憶，犯下後
    案係在發病期間、精神不健全云云。惟查，本件抗告人於前
    案原審審理中已提出相同之抗辯，並經原審法院送行政院衛
    生署草屯療養院為精神鑑定，鑑定認為被告犯行當時未因精
    神障礙或其他心智缺陷，致其辨識行為違法或依其辨識而行
    為之能力顯著減低等情，原審判決並已載明其所辯尚無可採
    之理由（見臺灣南投地方法院98年度訴字第271號判決第9、
    10頁），是不能以之作為應否撤銷緩刑之依據。
四、綜上所述，原審法院依檢察官之聲請而撤銷抗告人緩刑之宣
    告，於法自屬有據，本院經核其認事用法，於法並無不合。
    抗告人以上開各情為由，指摘原裁定不當，為無理由，應予
    駁回。
據上論結，應依刑事訴訟法第412條，裁定如主文。
中    華    民    國   100    年    6     月    24    日
            刑事第五庭  審判長法  官  趙  春  碧
                              法  官  賴  恭  利
                              法  官  卓  進  仕
以上正本證明與原本無異。
不得再抗告。
                              書記官  郭  振  祥
中    華    民    國   100    年    6     月    24    日